【裁判字號】    95,交抗,216
【裁判日期】    950403
【裁判案由】    違反道路交通管理處罰條例
【裁判全文】
臺灣高等法院交通事件裁定             95年度交抗字第216號
    抗  告  人
    即受處分人  大豪汽車有限公司
                    統一編號：.
    代  表  人  甲○○
上列抗告人因違反道路交通管理處罰條例案件，不服臺灣臺北地
方法院，中華民國95年3月6日所為裁定 (95年度交聲字第101號)
，提起抗告，本院裁定如下：
    主  文
抗告駁回。
    理  由
一、按人行道不得臨時停車；汽車駕駛人停車時，在禁止臨時停
    車處所停車者，處新台幣（下同）600元以上1,200元以下罰
    鍰。道路交通安全規則第111條第1項第1款、第112條第1 項
    第1款、道路交通管理處罰條例第56條第1項第1 款定有明文
    。又汽車駕駛人有違規停車而駕駛人不在場之情形，當場不
    能或不宜攔截掣單舉發者，得對汽車所有人逕行舉發處罰，
    並有道路交通管理處罰條例第7條之2第1項第3款可資參照。
二、本件抗告人即異議人即受處分人大豪汽車有限公司所有車牌
    號碼AJ-6 699號自用小客車，停放在門牌號碼台北市○○區
    ○○街9 號前之法定空地，經台北市政府警察局中山分局圓
    山派出所員警殷志宗於民國（下同）94年10月30日17時21分
    許，拍照採證後，以受處分人違反前揭道路交通管理處罰條
    例第56條第1項第1款規定為由，逕行掣單舉發。嗣舉發單送
    達抗告人後，抗告人由其法定代表人甲○○於舉發通知單所
    載應到案日期94年12月9 日向原處分機關提出申訴，經台北
    市交通事件裁決所函請舉發單位即台北市政府警察局中山分
    局調查結果，認定抗告人違規事證明確，乃於94年11月4 日
    ，依違反道路交通管理處罰條例第56條第1項第1款及違反道
    路交通管理事件統一裁罰基準表之規定，裁處抗告人罰鍰90
    0 元。有卷附台北市政府警察局舉發違反道路交通管理事件
    通知單（北市警交大字第AM0000000號）、採證照片正本1幀
    、台北市政府警察局中山分局94年12月23日北市警中分交字
    第09436536 500號書函、北市交通事件裁決所違反道路交通
    管理事件裁決書（北市裁三字第裁22-AM0000000號）等件在
    卷足憑。
三、本件抗告人就其所有車牌號碼AJ-6699 號自用小客車，停放
    在台北市○○區○○街9 號前空地之事實，並不爭執，且有
    現場採證照片1 幀在卷可稽，堪認屬實。抗告意旨否認有何
    違規停車之事實，主張：該停車處所係私人興建中之建築空
    地，建築物鐵門上鎖並未完工啟用，尚未完成開放空間程序
    ，仍屬私人空地，非人行道，縱屬開放空間，亦因未有明顯
    標示，一般人不知情係人行道，實不應以私有空地貼上地磚
    即擴大解釋為人行道，抗告人未違規停車，請求撤銷原審裁
    定云云。經查：
(一)、受處分人所有上開汽車停車地點之土地，經查為台北市○○
    區○○段1小段70地號，屬於第四種商業區，有原審卷附「
    土地使用分區詳列」足憑。依建築法第11條及台北市土地使
    用分區管制規則第79條之規定，該處係屬依法留設之法定空
    地。再按，台北市土地使用分區管制規則第87條規定：「商
    業區臨接寬度在7 公尺以上道路之建築基地，其建築物應設
    置騎樓，如自願退縮騎樓，設置無簷人行道而不妨礙市容觀
    瞻者，其退縮部分，得做為空地計算。」本件停車地點之建
    物，臨15公尺之雙城街，該停車位置，一部分在退縮騎樓（
    亦即無遮簷人行道），一部分屬於一般法定空地，有台北市
    政府工務局建築管理處95年2月23日北市工建照字第0956228
    0700號函及檢送之建築圖說、建築物套繪圖可為佐證。
(二)、所謂「人行道」，係指為專供行人通行之騎樓、走廊，及劃
    設供行人行走之地面道路，與人行天橋及人行道下道，道路
    交通管理處罰條例第3條第3款定有明文。查上開停車地點縱
    為私人所有土地，然既為依台北市土地使用分區管制規則第
    87條規定，自動退縮騎樓所設置之無簷人行道，自為法定之
    人行道無疑。抗告人辯稱停車地點縱屬開放空間，因未有明
    顯標示為開放空間，一般人不知情係人行道，不可將停車地
    點由私人空地解釋為人行道云云，容與上開規定及說明不合
    ，非有可採。
(三)、又該停車地點之建築物，既已完成，並拆除四周之建築工地
    圍籬，其依法設置之無簷人行道，自應供作行人通行之用，
    尚不問該建築物之有權使用人是否已在該處正式營業，而異
    其法律評價。此與禁止臨時停車地點，除行政機關基於行政
    裁量權（例如發佈颱風警報後之某特定時段及地點），特別
    准予停車之地點及時間外，一律不得停車，要不得任憑法定
    空地所有權人或任何人以營業日、非營業日、上班時間或下
    班時間，作為可否移作停車使用之區別基準，其理相同。抗
    告人以建築物鐵門上鎖，並未完工啟用，尚未完成開放空間
    程序主張停車合法云云置辯，殊無可採。基此，該停車位置
    縱屬私人土地，亦應遵守相關法規規範而限縮使用目的，不
    得就此解為係合法停車位置，抗告人以私人基地為由，置相
    關法令於不顧，任意停放車輛於法即有未合。
四、本件抗告人之違規事實，事證明確，洵堪認定。從而，原審
    以原處分機關以抗告人上開所有汽車在人行道停車為由，依
    道路交通管理處罰條例第56條第1項第1款及違反道路交通管
    理事件統一裁罰基準表之規定，裁罰抗告人900元，依上所
    述並無違法或不當，原審予以駁回聲請，核無違誤。抗告人
    仍執陳詞抗告，為無理由，應予駁回。
五、據上論結，應依道路交通案件處理辦法第26條，刑事訴訟法
    第412條，裁定如主文。
中    華    民    國    95    年    4     月    3     日
                  交通法庭審判長法  官  李文成
                                法  官  周盈文
                                法  官  官有明
以上正本證明與原本無異。
不得再抗告。
                                書記官  邵淑津
中    華    民    國    95    年    4     月    7     日


司法院資訊處製作；財團法人民間司法改革基金會備份。
